---
title: "Analisando dados da RAIS na prática"
description: |
  A short description of the post.
author:
  - name: Jadson Pessoa
    url: 
date: 2021-12-07

output:
  distill::distill_article:
    self_contained: false
---


```{r setup, include=FALSE}
knitr::opts_chunk$set(echo = FALSE)
```


Nesse relatório buscando responder a seguinte pergunta:

Quanto ganha um cientístita de dados?

Para isso vamos utilizar a base de dados da RAIS.

# Acessando os dados da RAIS


Vamos utilizar o datalake da iniciativa [Base dos Dados](https://basedosdados.org/dataset/br-me-rais).

```{r warning=FALSE}
# Biblioteca
library(bigrquery)
library(dplyr)

```


Abaixo está o código que carrega as primeiras 5 linhas da tabela de microdados.


```{r, eval=FALSE}
# email de autenticação
bigrquery::bq_auth("jadsonpessoa@gmail.com")

conexao <- dbConnect(
  bigquery(),
  project = "basedosdados",
  dataset = "br_me_rais",
  billing = "meu-projeto-curso-r"
)

# atalho pipe: ctrl+m
# Coletando dados na DB
primeiras_linhas <- tbl(conexao, "microdados_vinculos") %>%
  select(everything()) %>%
  head(5) %>%
  collect()

knitr::kable(primeiras_linhas)

```


A base de dados que vamos analisar aqui é a base de pessoas que (potencialmente) trabalham com ciência de dados. Existe um Código Brasileiro de Ocupações (CBO), que tem um cadastro de todas  as ocupações formais no Brasil. Vamos pegar alguns códigos que são relacionados a ciência de dados e filtrar a base da RAIS para obter os dados dessas pessoas.


```{r, eval=FALSE}

codigos_cbo <- c( 
  "252515", "252525", "211110", 
  # pesquisa/cientista 
  "211205", "211210","411035", "131120","211215" 
  # ocupações estatísticas
  )


microdados_tbl <- tbl(conexao, "microdados_vinculos") %>% 
  select(everything()) %>% 
  filter(
    ano >= 2013,
    cbo_2002 %in% codigos_cbo
  )

tabela_microdados_vinculos <- collect(microdados_tbl)

saveRDS(tabela_microdados_vinculos, "tabela_microdados_vinculos.rds")
#Salvando a base
#readr::write_rds(tabela_microdados_vinculos,
#                  "tabela_microdados_vinculos.rds",
#                  compress = "xz")
```

## Pergunta de Pesquisa

- Quanto ganha uma pessoa que trabalha com ciência de dados.

Perguntas mais específicas

- Quanto o valor médio no tempo?

- Quanto o valor médio regionalmente?

- Quanto o valor médio por caracteristicas das pessoas?
    - Gênero
    - Raça/cor
    - Idade
    
    
### Como varia os valores médios no tempo.
    
```{r}

tabela_microdados_vinculos <- readRDS("tabela_microdados_vinculos.rds")

library(ggplot2)

# Criando as médias
tabela_medias <- tabela_microdados_vinculos %>% 
  group_by(ano) %>% 
  summarise(media_salario = mean(valor_remuneracao_media))

ggplot(tabela_medias) +
  aes(x = ano, y = media_salario) +
  geom_col() +
  scale_x_continuous( breaks = 2013:2019)

```


Agora vamos ver os valores exatos:


```{r}
library(knitr)
tabela_medias %>% 
  knitr::kable()
```





### Quanto o valor médio regionalmente?

```{r}

tabela_medias_uf <- tabela_microdados_vinculos %>% 
  group_by(sigla_uf) %>% 
  summarise(media = mean(valor_remuneracao_media))

```

Verificando os dados da tabela.

```{r}
knitr::kable(tabela_medias_uf)
```

Verificando os dados da gráfico.


```{r}
tabela_medias_uf %>% 
  ggplot(aes(x = sigla_uf, y = media)) +
  geom_col()+
  theme_classic()

```



```{r}
library(forcats)


tabela_medias_uf %>% 
  mutate(sigla_uf_fator = fct_reorder(sigla_uf, media)) %>% 
  ggplot(aes(y= sigla_uf_fator, x = media)) +
  geom_col()+
  theme_classic() + 
  labs(y = "Unidade da Federação", x= "Valores em R$")
```

Será que essa mesma conclusão permanece quanto escolhemos a mediana como medida resumo dos salários?


```{r}

tabela_mediana_uf <- tabela_microdados_vinculos %>%
  group_by(sigla_uf) %>% 
  summarise(mediana = median(valor_remuneracao_media)) 

tabela_mediana_uf %>% 
  arrange(desc(mediana)) %>% 
  knitr::kable()
```

Graficamente pela mediana.

```{r}
tabela_mediana_uf %>% 
  mutate(sigla_uf = fct_reorder(sigla_uf, mediana) ) %>% 
  ggplot(aes(x = mediana, y = sigla_uf)) +
  geom_col()
```
### Quanto o valor médio por sexo?

1 = Masculino
2 = Feminino


```{r}

tabela_resumo_sexo <- tabela_microdados_vinculos %>% 
  group_by(sexo) %>% 
  summarise(
    media = mean(valor_remuneracao_media),
    mediana = median(valor_remuneracao_media))
  
tabela_resumo_sexo %>% 
  knitr::kable()

```

### Os salarios variam por etnia?

```{r}
tabela_resumo_raca_cor <- tabela_microdados_vinculos %>% 
  group_by(raca_cor) %>% 
  summarise(
    media = mean(valor_remuneracao_media),
    mediana = median(valor_remuneracao_media)
  )

tabela_resumo_raca_cor %>% 
  knitr::kable()
```

Relacionado Raça e Sexo

```{r}

tabela_relação_raca_sexo <- tabela_microdados_vinculos %>% 
  group_by(cbo_2002, raca_cor, sexo) %>% 
  summarise(
    media = mean(valor_remuneracao_media),
    mediana = median(valor_remuneracao_media)
  )



tabela_relação_raca_sexo %>% 
  knitr::kable()
```

```{r}
ggplot(tabela_relação_raca_sexo) + aes(x = raca_cor, y = media, fill = sexo) +
  geom_col(position = "dodge") +
  theme_classic() + 
  labs( x = "Etnia", y = "Média Salarial R$")
```

